【裁判字號】    97,上易,2627
【裁判日期】    971031
【裁判案由】    毒品危害防制條例
【裁判全文】
臺灣高等法院刑事判決                97年度上易字第2627號
上  訴  人
即  被  告  甲○○
                    （另案台灣宜蘭監獄執行中）
上列上訴人因違反毒品危害防制條例案件，不服臺灣宜蘭地方法
院97年度易字第122號，中華民國97年9月19日第一審判決（起訴
案號：臺灣宜蘭地方法院檢察署97年度毒偵字第149號），提起
      上訴，本院判決如下：
    主  文
上訴駁回。
    理  由
一、按不服地方法院之第一審判決而上訴者，應向管轄第二審之
    高等法院為之。上訴書狀應敘述具體理由。上訴書狀未敘述
    上訴理由者，應於上訴期間屆滿後20日內補提理由書於原審
    法院，逾期未補提者，原審法院應定期間先命補正。第二審
    法院認為上訴書狀未敘述理由或上訴有第362條前段之情形
    者，應以判決駁回之，但其情形可以補正而未經原審法院命
    其補正者，審判長應定期間先命補正。刑事訴訟法第361條
    、第367條，分別定有明文。所謂不服第一審判決之具體理
    由，必係依據卷內既有訴訟資料或提出新事證，指摘或表明
    第一審判決有何採證認事、用法或量刑等足以影響判決本旨
    之不當或違法，而構成應予撤銷之具體事由，始克當之（例
    如：依憑證據法則具體指出所採證據何以不具證據能力，或
    依憑卷證資料，明確指出所為證據證明力之判斷如何違背經
    驗、論理法則）；倘僅泛言原判決認定事實錯誤、違背法令
    、量刑失之過重或輕縱，而未依上揭意旨指出具體事由，或
    形式上雖已指出具體事由，然該事由縱使屬實，亦不足以認
    為原判決有何不當或違法者（例如：對不具有調查必要性之
    證據，法院未依聲請調查亦未說明理由，或援用證據不當，
    但除去該證據仍應為同一事實之認定），皆難謂係具體理由
    ，俾與第二審上訴制度旨在請求第二審法院撤銷、變更第一
    審不當或違法之判決，以實現個案救濟之立法目的相契合，
    並節制濫行上訴（最高法院97年度臺上字第892號判決參照
    ）。是以上訴人之上訴書狀或補提之上訴理由書，雖有敘述
    上訴理由，惟並未具體敘述第一審判決有違法、不當情形，
    即與未敘述具體理由無異，其所為上訴，即不符合上訴之法
    定要件。
二、又刑法業於民國94年2月2日修正公布，95年7月1日起施行，
    其中刪除第56條連續犯規定，其修正理由謂：「對於連續犯
    同一罪名之罪者，均適用連續犯之規定論處，不無鼓勵犯罪
    之嫌，亦使國家刑罰權之行使發生不合理之現象」、「基於
    連續犯原為數罪之本質及刑罰公平原則之考量，爰刪除有關
    連續犯之規定」等語，即係將本應各自獨立評價之數罪，回
    歸本來就應賦予複數法律效果之原貌。因此，就刑法修正施
    行後多次施用毒品之犯行，採一罪一罰，始符合立法本旨。
    至於集合犯，係指立法者所制定之犯罪構成要件中，本即預
    定有數個同種類行為，而反覆實行之犯罪而言。故是否集合
    犯之判斷，客觀上，自應斟酌法律規範之本來涵意、實現該
    犯罪目的之必要手段、社會生活經驗中該犯罪必然反覆實行
    之常態及社會通念等；主觀上，則視其反覆實施之行為是否
    出於行為人之一個犯意，並秉持刑罰公平原則，加以判斷之
    。稽以行為人施用毒品之原因，不一而足，其多次施用毒品
    之行為，未必皆出於行為人之一個犯意決定；且觀諸毒品危
    害防制條例第10條第1項、第2項施用毒品罪之構成要件文義
    衡之，實無從認定立法者本即預定該犯罪之本質，必有數個
    同種類行為而反覆實行之集合犯行，故施用毒品罪，應非集
    合犯之罪。又行為人各次施用毒品之行為，均係為滿足各該
    次之毒癮，於滿足毒癮後，該次行為即已完成；是各次均為
    各自獨立之行為，各具獨立性，其前後次施用毒品行為間，
    自無密切不可分之關係，各自獨立構成同一施用毒品罪責，
    顯然不合接續犯之構成要件（最高法院96年度第9次刑庭會
    議決議參照）。
三、本件上訴人即被告甲○○不服原審判決，提起上訴，上訴狀
    理由略以：被告雖於另案（原法院96年度易字第565號案）
    審理時自白於96年9月8日施用毒品，惟該自白係被告胡亂捏
    造之陳述，原審既無積極證據得以認定該案與本案係二次犯
    行，自應為免訴判決；又縱認該案與本案確係二次犯行，然
    被告係出於一次犯罪決意，而於短時間內反覆實施相同態樣
    之犯罪行為，按集合犯之規定，本件自應論以免訴。原審判
    處被告有期徒刑5月，被告當然不服云云。
四、經查：
  (一)原審以被告於96年9月6日中午12時30分許，在宜蘭縣宜蘭市
    ○○○路與中山路口之家樂福工地廁所，以燒烤玻璃球之方
    式施用第二級毒品甲基安非他命乙次，嗣警於96年9月6日晚
    間9時40分許，採其尿液送驗後查知之事實，有被告之自白
    ，慈濟大學濫用藥物檢驗中心檢驗總表為證據，認被告自白
    與事實相符，而為有罪之判決，並以被告為累犯而加重其刑
    。
  (二)被告另曾於96年9月10日下午5時32分許為警採尿送驗，檢驗
    結果呈甲基安非他命陽性反應，由原法院另以96年易字第56
    5號判決判處有期徒刑7月確定（見原審卷第19-1頁），然該
    案之施用時間與與本案之施用時間不同，除有被告之自白外
    ，並經原法院檢附被告於96年9月6日晚間9時40分許及96年9
    月10日下午5 時32分許採尿之二份驗尿報告函請行政院衛生
    署管制藥品管理局表示意見，該局函覆稱：「此二次尿液檢
    體採樣時間相隔約92小時，尚難以推斷係同一次施用行為所
    致」等語（見該局97年7月22日管檢字第0970006787號函，
    附於原審卷第61頁至第62頁），均經原判決論述綦詳。
  (四)原判決審酌被告曾因施用毒品經觀察、勒戒、強制戒治及刑
    之裁判後再犯本件，並審酌被告犯行對社會所造成之損害，
    犯後態度等情狀，量處被告有期徒刑5月，並諭知易科罰金
    之折算標準，原判決認事用法並無不當，量刑亦無過重可言
    。被告徒憑己見，以本案施用第二級毒品與前案施用第二級
    毒品之犯罪行為間有集合犯關係，屬同一案件，據為上訴理
    由，參照最高法院前述決議見解，本件犯罪行為與上述案件
    非集合犯之罪，顯不合接續犯之構成要件。被告未能具體指
    摘原判決認事用法或量處刑罰，有何足以影響判決本旨之違
    法不當之處，而構成應予撤銷之具體事由，揆諸前揭說明，
    即與未敘述具體理由無異。綜上所述，本件上訴不合上訴之
    法定要件，應予駁回，並不經言詞辯論為之。
五、據上論斷，應依刑事訴訟法第367條前段、第372條，判決如
    主文。
中    華    民    國    97    年    10    月     31   日
                  刑事第十三庭  審判長法  官 曾德水
                                      法  官 陳恆寬
                                      法  官 趙文卿
以上正本證明與原本無異。
不得上訴。
                                      書記官 葉金發
中    華    民    國    97    年    11    月    3     日
附錄：本案論罪科刑法條全文
毒品危害防制條例第10條第2項
施用第二級毒品者，處3年以下有期徒刑。


司法院資訊處製作；財團法人民間司法改革基金會備份。
